【裁判字號】    97,易,1733
【裁判日期】    971112
【裁判案由】    重利
【裁判全文】
臺灣彰化地方法院刑事判決              97年度易字第1733號
公  訴  人  臺灣彰化地方法院檢察署檢察官
被      告  乙○○
上列被告因重利案件，經檢察官提起公訴（97年度偵字第4854、
5509、6373號），本院判決如下：
    主      文
乙○○犯如附表編號一至八所示之罪，處如附表編號一至八所示
之刑。應執行拘役壹佰貳拾日，如易科罰金，以新臺幣壹仟元折
算壹日，扣案之讓渡證書、汽車買賣合約書各壹疊，切結書、委
託書各貳疊，帳冊、客戶資料索引簿各壹本及單日記帳單拾伍紙
沒收。
    事實及理由
一犯罪事實：
  (一)乙○○曾因違反槍砲彈藥刀械管制條例案件，經本院以87年
    度彰簡字第363號判決處有期徒刑8月，併科罰金銀元10萬元
    ，緩刑4年，於民國87年9月12日確定，緩刑未經撤銷（不構
    成累犯）。詎乙○○不知悔改，竟自民國97年2月4日起刊登
    內容為「先問利息滿意再借、0000-000000、林太太」報紙
    廣告，以此招徠急迫、輕率、無經驗之借款人，嗣並先後於
    附表所示之時間，在彰化縣境內，趁借款人急迫之際，以附
    表所示之利率將借款貸與借款人，並收取與原本不相當之重
    利。嗣於97年5月15日上午11時許，經警持搜索票前往彰化
    縣和美鎮○○里○○○街32號乙○○住處及其使用之車牌號
    碼A7-4979號自用小客車內執行搜索，分別扣得乙○○所有
    供實行重利犯罪所用之帳冊1本、切結書1疊、委託書1疊、
    單日記帳單15紙及讓渡證書1疊、汽車買賣合約書1疊、切結
    書1疊、委託書1疊，並由乙○○主動提出其所有供實行重利
    犯罪所用之客戶資料索引簿1本扣案，始悉上情。
  (二)案經彰化縣警察局鹿港分局報告臺灣彰化地方法院檢察署檢
    察官偵查起訴。
二證據：
  (一)被告乙○○於本院坦承不諱之自白。
  (二)證人即被害人戊○○、丙○○、庚○○、甲○○、辛○○、
    壬○○、丁○○、己○○於警詢、檢察官偵查中之證述。
  (三)扣案之讓渡證書、汽車買賣合約書各1疊，切結書、委託書
    各2疊，帳冊、客戶資料索引簿各1本及單日記帳單15紙。
  (四)卷附之搜索票、搜索扣押筆錄、查獲過程及扣案物品照片。
三論罪科刑：
  (一)核被告就附表編號1至8所為，均係犯刑法第344條之重利罪
    。附表所示各被害人雖均數次交付重利，惟被告等仍屬一犯
    意接續多次行為，侵害一法益，應為接續犯，皆僅論以單純
    一罪。被告等所犯上開之罪，犯意各別，行為不同，應分論
    併罰。查被告曾因違反槍砲彈藥刀械管制條例案件，經本院
    以87年度彰簡字第363號判決處有期徒刑8月，併科罰金銀元
    10萬元，緩刑4年，於87年9月12日確定，緩刑未經撤銷，此
    有臺灣高等法院被告前案紀錄表可憑（不構成累犯），爰審
    酌被告素行欠佳，所犯已破壞金融秩序，剝奪經濟弱者，坐
    享重利，造成被害人之經濟狀況更形惡劣，惟事後尚能坦白
    認錯，並與被害人甲○○、壬○○、丁○○、己○○達成和
    解，有和解書可參，且無證據證明有暴力討債之惡劣行徑及
    其他一切情狀，分別量處如附表所示之刑，並諭知易科罰金
    折算標準，及定應執行刑與易科罰金折算標準，以資儆懲。
    扣案之讓渡證書、汽車買賣合約書各1疊，切結書、委託書
    各2疊，帳冊、客戶資料索引簿各1本及單日記帳單15紙，係
    被告所有，且為供犯罪所用之物，應依刑法第38條第1項第2
    款規定沒收。
  (二)如不服本判決，得於判決送達後10日內向本院提出上訴狀，
    上訴於上級法院（應敘述具體理由，並附繕本，上訴狀勿逕
    送上級法院）。告訴人或被害人對於判決如有不服具備理由
    請求檢察官上訴者，其上訴期間之計算係以檢察官收受判決
    正本之日期為準。
  (三)據上論斷，應依刑事訴訟法第299條第1項前段，刑法第344
    條、第41條第1項前段、第51條第6款、第38條第1項第2款，
    刑法施行法第1條之1第1項、第2項前段，判決如主文。
本案經檢察官余建國到庭執行職務。
中    華    民    國    97    年    11    月    12    日
                      刑事第一庭  法  官  廖政勝
以上正本證明與原本無異。
中    華    民    國    97    年    11    月    12    日
                                  書記官  莊何江
附錄：
刑法第344條
乘他人急迫、輕率或無經驗貸以金錢或其他物品，而取得與原本
顯不相當之重利者，處1年以下有期徒刑、拘役或科或併科1千元
以下罰金。
附表：
┌──┬───┬──┬───────┬──────────────┐
│編號│借款人│借款│借款金額、利率│宣告刑                      │
│    │      │期間│及交付之利息  │                            │
├──┼───┼──┼───────┼──────────────┤
│ 1  │戊○○│97年│借款新臺幣（下│乙○○犯重利罪，處拘役肆拾日│
│    │      │2月 │同）8萬5千元，│，如易科罰金，以新臺幣壹仟元│
│    │      │間  │以10日為1期， │折算壹日。扣案之讓渡證書、汽│
│    │      │    │每1萬元利息1千│車買賣合約書各壹疊，切結書、│
│    │      │    │5百元，已給付 │委託書各貳疊，帳冊、客戶資料│
│    │      │    │利息1萬8千元，│索引簿各壹本及單日記帳單拾伍│
│    │      │    │相當於年利率  │紙沒收。                    │
│    │      │    │540％。       │                            │
├──┼───┼──┼───────┼──────────────┤
│ 2  │丙○○│97年│先後借款1萬元 │乙○○犯重利罪，處拘役肆拾日│
│    │      │2月 │（預扣2千5百元│，如易科罰金，以新臺幣壹仟元│
│    │      │13日│為利息）、3萬 │折算壹日。扣案之讓渡證書、汽│
│    │      ├──┤元，均以10日為│車買賣合約書各壹疊，切結書、│
│    │      │97年│1期，每1萬元利│委託書各貳疊，帳冊、客戶資料│
│    │      │2月 │息1千5百元，已│索引簿各壹本及單日記帳單拾伍│
│    │      │20日│給付利息1萬5千│紙沒收。                    │
│    │      │    │元，相當於年利│                            │
│    │      │    │率540％。     │                            │
├──┼───┼──┼───────┼──────────────┤
│ 3  │庚○○│97年│先後借款1萬元 │乙○○犯重利罪，處拘役肆拾日│
│    │      │2月 │（預扣2千5百元│，如易科罰金，以新臺幣壹仟元│
│    │      │21日│為利息）、2萬 │折算壹日。扣案之讓渡證書、汽│
│    │      ├──┤元、1萬元，均 │車買賣合約書各壹疊，切結書、│
│    │      │97年│以10日為1期， │委託書各貳疊，帳冊、客戶資料│
│    │      │4月1│每1萬元利息1千│索引簿各壹本及單日記帳單拾伍│
│    │      │日  │5百元，已給付 │紙沒收。                    │
│    │      ├──┤利息3萬餘元， │                            │
│    │      │97年│相當於年利率  │                            │
│    │      │5月1│540％。       │                            │
│    │      │日  │              │                            │
├──┼───┼──┼───────┼──────────────┤
│ 4  │甲○○│97年│先後借款4萬元 │乙○○犯重利罪，處拘役拾日│
│    │      │2月 │（預扣6千元為 │，如易科罰金，以新臺幣壹仟元│
│    │      │29日│利息）、4萬元 │折算壹日。扣案之讓渡證書、汽│
│    │      ├──┤，均以10日為1 │車買賣合約書各壹疊，切結書、│
│    │      │97年│期，每1萬元利 │委託書各貳疊，帳冊、客戶資料│
│    │      │3月 │息分別為1千5百│索引簿各壹本及單日記帳單拾伍│
│    │      │27日│元、1千3百元，│紙沒收。                    │
│    │      │    │已給付利息1萬6│                            │
│    │      │    │千餘元，分別相│                            │
│    │      │    │當於年利率540 │                            │
│    │      │    │％、468％。   │                            │
├──┼───┼──┼───────┼──────────────┤
│ 5  │辛○○│97年│先後借款2萬元 │乙○○犯重利罪，處拘役肆拾日│
│    │      │2月 │（預扣4千元為 │，如易科罰金，以新臺幣壹仟元│
│    │      │15日│利息）、1萬元 │折算壹日。扣案之讓渡證書、汽│
│    │      ├──┤（預扣1千元為 │車買賣合約書各壹疊，切結書、│
│    │      │97年│利息），均以10│委託書各貳疊，帳冊、客戶資料│
│    │      │2月 │日為1期，每1萬│索引簿各壹本及單日記帳單拾伍│
│    │      │16日│元利息1千5百元│紙沒收。                    │
│    │      │    │，已給付利息3 │                            │
│    │      │    │萬餘元，相當於│                            │
│    │      │    │年利率540％。 │                            │
├──┼───┼──┼───────┼──────────────┤
│ 6  │壬○○│97年│借款2萬元（預 │乙○○犯重利罪，處拘役拾日│
│    │      │3月2│扣4千元為利息 │，如易科罰金，以新臺幣壹仟元│
│    │      │日  │），以10日為1 │折算壹日。扣案之讓渡證書、汽│
│    │      │    │期，每1萬元利 │車買賣合約書各壹疊，切結書、│
│    │      │    │息1千5百元，已│委託書各貳疊，帳冊、客戶資料│
│    │      │    │給付利息2萬餘 │索引簿各壹本及單日記帳單拾伍│
│    │      │    │元，相當於年利│紙沒收。                    │
│    │      │    │率540％。     │                            │
├──┼───┼──┼───────┼──────────────┤
│ 7  │丁○○│97年│借款3萬元（預 │乙○○犯重利罪，處拘役拾日│
│    │      │3月 │扣5千5百元為利│，如易科罰金，以新臺幣壹仟元│
│    │      │15日│息），以10日為│折算壹日。扣案之讓渡證書、汽│
│    │      │    │1期，每1萬元利│車買賣合約書各壹疊，切結書、│
│    │      │    │息1千5百元，已│委託書各貳疊，帳冊、客戶資料│
│    │      │    │給付利息3萬1千│索引簿各壹本及單日記帳單拾伍│
│    │      │    │5百元，相當於 │紙沒收。                    │
│    │      │    │年利率540％。 │                            │
├──┼───┼──┼───────┼──────────────┤
│ 8  │己○○│97年│借款2萬元（預 │乙○○犯重利罪，處拘役拾日│
│    │      │3月 │扣4千元為利息 │，如易科罰金，以新臺幣壹仟元│
│    │      │15日│），以10日為1 │折算壹日。扣案之讓渡證書、汽│
│    │      │    │期，每1萬元利 │車買賣合約書各壹疊，切結書、│
│    │      │    │息1千5百元，已│委託書各貳疊，帳冊、客戶資料│
│    │      │    │給付利息7千元 │索引簿各壹本及單日記帳單拾伍│
│    │      │    │，相當於年利率│紙沒收。                    │
│    │      │    │540％。       │                            │
└──┴───┴──┴───────┴──────────────┘


司法院資訊處製作；財團法人民間司法改革基金會備份。
